最高法院刑事判決　　　　　　　　　　　　　　　九十一年度台上字第五四二四號
　　上　訴　人　甲○○
右上訴人因常業詐欺等罪案件，不服台灣高等法院台中分院中華民國八十九年六月二
十八日第二審判決（八十九年度上訴字第六四九號，起訴案號：台灣台中地方法院檢
察署八十八年度偵字第六０三六號），提起上訴，本院判決如左：
    主  文
上訴駁回。
    理  由
一常業詐欺及行使偽造私文書部分：
按刑事訴訟法第三百七十七條規定，上訴於第三審法院，非以判決違背法令為理由，
不得為之。是提起第三審上訴，應以原判決違背法令為理由，係屬法定要件。如果上
訴理由狀並未依據卷內訴訟資料，具體指摘原判決不適用何種法則或如何適用不當，
或所指摘原判決違法情事，顯與法律規定得為第三審上訴理由之違法情形，不相適合
時，均應認其上訴為違背法律上之程式，予以駁回。本件上訴人甲○○上訴意旨略稱
：(一)、上訴人向多數被害人詐欺之行為，僅應成立連續犯，原判決以受害人數甚多，
認上訴人成立常業詐欺罪，顯屬違法。(二)、原判決事實及理由欄記載上訴人觸犯常業
詐欺及偽造文書罪，但原判決主文卻記載上訴人犯常業重利罪，顯有矛盾。(三)、原審
既斟酌上訴人犯罪之目的、手段、對社會造成之危害程度及坦承犯行、態度良好等一
切情狀，卻處上訴人一年四個月之有期徒刑，顯然過重等語。惟查原審認定上訴人有
原判決事實欄所載之犯行，係以該事實迭據上訴人於偵、審中坦承不諱，核與共犯洪
正宇及被害人賴聖元等人於警訊時所述情節相符，並有被害人之匯款執據、支票存款
送金簿存根、偽造之周哲全之郵政存簿儲金立帳申請書、自由時報廣告資料、行動電
話等可資佐證，足證上訴人之自白與事實相符，其犯行堪以認定。核上訴人所為，係
犯刑法第二百十六條、第二百十條、第二百十二條、第三百四十條之罪，依牽連犯規
定從一重之常業詐欺罪處斷，於法定刑內量處其刑，已詳敘其所憑證據及認定之理由
。並說明刑法上之常業罪，係指反覆以同種類行為之目的之社會活動，至於犯罪所得
之多寡，是否恃此犯罪為唯一謀生職業，則非所問；申言之，只須有賴某種犯罪為常
業之意思，而有事實之表現為已足，不以藉該犯罪為唯一生存者為必要，因此，縱令
尚有其他職業或兼營其他事業，亦無礙成立常業罪，查上訴人係透過登報方式從事詐
騙行為，對象復為社會上急需金錢週轉之不特定人，且有數個帳戶及電話號碼供其使
用，詐騙對象甚多，顯係以此為業，並賴以維生，上訴人於原審辯稱：伊非詐欺常業
犯云云，為無可採。所為論斷，均有卷存證據資料可資覆按。查原判決維持之第一審
判決主文欄係諭知上訴人常業詐欺罪刑，上訴意旨指摘係諭知常業重利罪刑，有判決
理由矛盾之違法云云尚有誤會，自非依據卷內資料執為指摘之合法上訴理由。又上訴
人何以成立常業詐欺罪，及第一審如何審酌量刑，並無不合，原判決均已有審認、說
明，上訴意旨就原審依憑證據所為認事採證及量刑之職權合法行使，依憑己見，任意
指為違法，亦非適法之第三審上訴理由。是上訴意旨所指摘原判決違法情事，殊與法
律規定得為第三審上訴理由之違法情形不相適合，衡以前述說明，此部分之上訴為違
背法律上之程式，應予駁回。
二行使特種文書部分：
按刑事訴訟法第三百七十六條所列各罪之案件，經第二審判決者，不得上訴於第三審
法院，法有明文。本件上訴人所犯刑法第二百十六條、第二百十二條之行使特種文書
罪部分，核屬刑事訴訟法第三百七十六條第一款之案件，依首開說明，既經第二審判
決，自不得上訴於第三審法院。縱此部分與常業詐欺部分有方法結果之牽連關係，為
裁判上一罪，但常業詐欺部分之上訴為不合法，本院應從程序上予以駁回，而無從為
實體上判決，對於輕罪部分之此部分，亦無從適用審判不可分原則，為實體上審判，
上訴人竟復提起上訴，顯為法所不許，應予駁回。
據上論結，應依刑事訴訟法第三百九十五條前段，判決如主文。
中      華      民      國    九十一    年      九      月    二十六    日
                              最高法院刑事第七庭
                                  審判長法官  張  信  雄
                                        法官  賴  忠  星
                                        法官  張  清  埤
                                        法官  呂  永  福
                                        法官  蕭  仰  歸
      右正本證明與原本無異
                                              書  記  官
中      華      民      國    九十一    年      十      月      三      日
